【裁判字號】    89,易,564
【裁判日期】    890609
【裁判案由】    竊盜
【裁判全文】
臺灣高雄地方法院刑事裁定                          八十九年度易字第五六四號
    公  訴  人  臺灣高雄地方法院檢察署檢察官
    被      告  戊○○
    選任辯護人  王炯棻律師
右列被告因竊盜案件，經檢察官提起公訴（八十八年度偵字第二四三五九號），本院
裁定如左：
    主  文
戊○○無罪。
    理  由
一、公訴意旨略以：被告戊○○係位在高雄縣中興村四五之一號「扇平山莊」之警衛
    ，竟意圖為自己不法之所有，於民國八十八年九月二十六日上午五時許，侵入房
    客告訴人乙○○所投宿之第三０三號房內，竊取吳女之夫長褲內之現金新台幣二
    萬八千餘元及駕駛執照，得手後為吳女發現追出，因認被告涉有刑法第三百二十
    一條第一款加重竊盜罪嫌等語。
二、按犯罪事實應依證據認定之，無證據不得推定其犯罪事實；被告之自白，不得作
    為有罪判決之唯一證據，仍應調查其他必要之證據，以察其是否與事實相符，刑
    事訴訟法第一百五十四條及第一百五十六條第二項分別定有明文。次按刑事訴訟
    法上所謂認定犯罪事實之證據，係指足以認定被告確有犯罪行為之積極證據而言
    ，如未能發現相當證據或證據不足以證明，自不能以推測或擬制之方法，以為裁
    判基礎，最高法院二十九年上字第三一○五號及同院四十年臺上字第八十六號分
    別著有判例；又認定不利於被告之事實，須依積極證據，苟積極證據不足為不利
    被告之認定時，即應為有利於被告之認定，更不必有何有利之證據，最高法院三
    十年上字第八一六號判例參照，此亦為刑法論理中「罪疑唯輕原則」之具體表現
    ；復按被害人所述被害情形如無瑕疵可指，而就其他方面調查又與事實相符，則
    其供述固可採為判決基礎；告訴人之告訴，係以使被告受刑事訴追為目的，是其
    陳述是否與事實相符，仍應調查其他證據以資審認（最高法院三十二年度上字第
    六五七號及五十二年度台上字第一三○○號判例要旨參照），無論直接證據或間
    接證據，其為訴訟上證明，須於通常一般人均不至於有所懷疑，而得確信其為真
    實之程度者，始得據之為有罪之認定，倘其證明尚未達此一程度，而有合理性懷
    疑之存在時，即無從為有罪之認定，若不能證明被告犯罪者，應諭知無罪之判決
    ，刑事訴訟法第三百零一條第一項定有明文，合先敘明。
三、公訴人認被告涉有刑法第三百二十一條第一款加重竊盜罪嫌，無非係告訴人之供
    述及扣案之衣物為據，訊據被告堅決否認有竊盜之行為，辯稱伊當天均未回家更
    換衣物，亦無法取得鑰匙進入告訴人之房間等語。經查：告訴人於案發後有高雄
    縣警察局六龜分局義寶派出所之警員丙○○到場處理，並要求扇平山莊在場之員
    工包括被告在內排隊讓告訴人指認，惟告訴人當時並未指認係被告所竊乙節，業
    據證人即現場主任王高智及告訴人乙○○於本院審理時證述在卷，另告訴人於本
    院審理復供述：「我形容出樣子，是警察自己認為是被告的」等語（見本院八十
    九年五月二十六日審判筆錄），是以，告訴人是否有指認係被告所竊取已非無疑
    。次查：被告於案發時點係擔任扇平山莊零時至七時之警衛工作，此業據被告於
    警偵訊及本院審理時供承在卷，惟警衛工作並無法取得房間鑰匙，係櫃檯人員另
    保管於上鎖櫃檯櫃子內等情，業據證人丁○○、王高智於本院調查及審理時證述
    在卷（見本院八十九年二月十八日訊問筆錄及八十九年四月十二日審判筆錄），
    另證人甲○○即扇平山莊清潔工於本院審理時證述其案發當日六時許至扇平山莊
    工作，並沒有聽到有人喊失竊之事，當時有看見被告等情（見本院八十九年三月
    三日審判筆錄），而證人丁○○於警訊及本院調查時復證稱當時約六時五十分伊
    到扇平山莊時被告正在警衛室身著白上衣深色長褲等語，復證人丙○○即前往扇
    平山莊處理竊案之員警亦證述當時七點多抵達扇平山莊時被告有在現場等語，證
    人即被告之妻范素英亦於警訊時供述被告未有於五時至七時間返家，觀諸上開證
    人之證述，尚難認定被告有於案發後返家更換衣物之行為。綜上所述，告訴人距
    案發不久，即未能指認係被告所竊，而事後亦未有指認被告即為竊嫌，且未能證
    明被告於事後有返家更換衣物之行為，並且被告之職務並無法取得告訴人房間之
    鑰匙，是以，扣案之衣物，並無法證明被告有於案發之時穿著該服裝為侵入告訴
    人房間竊盜，被告所辯，尚非子虛，應可採信。此外，復查無其他積極證據足認
    被告有公訴人所指加重竊盜之犯行，揆諸首開說明，自應諭知無罪。
據上論斷，應依刑事訴訟法第三百零一條第一項判決如主文。
中      華      民      國      八十九    年      六     月     九      日
                                  臺灣高雄地方法院刑事第二庭
                        法  官  廖  建  瑜
右正本證明與原本無異。
如不服本判決，應於判決送達後十日內，向本院提出上訴狀。
                                     書記官   歐  文  政
中    華    民    國      八十九      年      六      月      十三      日


司法院資訊處製作；財團法人民間司法改革基金會備份。
